【裁判字號】    97,上訴,5412
【裁判日期】    980108
【裁判案由】    毒品危害防制條例
【裁判全文】
臺灣高等法院刑事判決                97年度上訴字第5412號
上  訴  人
即  被  告  甲○○
                    現羈押在臺灣臺北看守所
選任辯護人  徐則鈺  律師
上列上訴人因違反毒品危害防制條例案件，不服台灣台北地方法
院97年度訴字第1447號，中華民國97年10月21日第一審判決（起
訴案號：台灣台北地方法院檢察署97年度偵字第12460、13173號
），提起上訴，本院判決如下：
    主  文
原判決關於甲○○販賣第二級毒品、及第三級毒品部分均撤銷。
甲○○販賣第二級毒品未遂，處有期徒刑參年玖月，扣案如附表
所示之物均沒收；又販賣第三級毒品，處有期徒刑伍年貳月，扣
案如附表所示之物品均沒收，犯罪所得新臺幣肆佰元沒收之，如
全部或一部不能沒收時，以其財產抵償之；又販賣第三級毒品，
處有期徒刑伍年貳月，扣案如附表所示之物品均沒收，犯罪所得
新臺幣肆佰元沒收之，如全部或一部不能沒收時，以其財產抵償
之；又販賣第三級毒品，未遂，處有期徒刑貳年捌月，扣案如附
表所示之物品均沒收。
其餘上訴駁回。
上訴駁回部分所判處之轉讓第三級毒品六罪，均判處有期徒刑肆
月，與上揭撤銷改判部分所處之刑，應執行有期徒刑拾年，扣案
如附表所示之物品均沒收，犯罪所得新臺幣捌佰元沒收之，如全
部或一部不能沒收時，以其財產抵償之。
    事  實
一、甲○○明知愷他命、一粒眠係毒品危害防制條例所定之第三
    級毒品，依法不得販賣，竟基於販賣愷他命、一粒眠以營利
    之犯意，再以其所有0000000000號之行動電話號碼供人聯繫
    以販售上開毒品，並於96年12月間某日起至97年6月5日前之
    某2 時，經黎彥興以電話與甲○○聯繫談定購買愷他命之細
    節後，甲○○即在位於臺北市○○街5號地下2樓停車場收費
    管理處之工作場所，以每公克400元之價格販售1公克之愷他
    命與黎彥興共2次，嗣於97年6月5日下午1時42分許，黎彥興
    復撥打甲○○上開行動電話號碼約定再次前往上開處所購買
    價值1000元之愷他命2 公克，黎彥興乃依約前往上開處所等
    候甲○○，惟因甲○○已於97年6月5日下午2 時30分許為警
    在臺北市○○街與中華路交岔路口查獲而未遂。
二、甲○○明知搖頭丸係毒品危害防制條例所規定之第二級毒品
    ，依法不得販賣或轉讓，竟基於販賣第二級毒品搖頭丸之意
    思，於97年6月4日晚上某時，因時任臺北市政府警察局信義
    分局警員之童義宏依友人提供購毒管道即甲○○之上開行動
    電話號碼，以0000000000號致電甲○○未獲接聽，甲○○乃
    於97年6月5日上午11時16分許循上開未接來電紀錄回撥與童
    義宏聯繫，並約定在當日下午2 時30分在臺北市○○街與中
    華路交岔路口碰面以完成搖頭丸販售之交易，甲○○依約前
    往上開約定地點而為警查獲，甲○○即交出如附表編號1 (1)
    所示含愷他命成分之白色晶體8 小包、甲○○所持有其主觀
    上以為是搖頭丸之檢出僅含咖啡因之白色藥錠4 顆（即內政
    部警政署刑事警察局鑑定書內編號Ｂ三部分）及如附表編號
    5 所示之行動電話晶片供警扣案，甲○○並自願帶同警員前
    往其位於臺北市○○街5號地下2樓停車場收費管理處之工作
    處所及臺北市○○街5號6樓之2 之住處搜索，而在上開二處
    所分別為警扣得如附表編號1(2)、2至4號所示之物品。
三、甲○○明知愷他命屬於毒品危害防制條例所規定之第三級毒
    品，依法不得轉讓，竟基於轉讓第三級毒品之犯意，於民國
    97年3 月間某日起至同年6月5日間某時，在其女友陳信如位
    於臺北市○○○路○段70號8樓之4 之住處，無償轉讓愷他命
    與陳信如共6次（每次轉讓愷他命1公克）。
三、案經臺北市政府警察局信義分局報請臺灣臺北地方法院檢察
    署檢察官偵查起訴。
    理  由
壹、被告甲○○部分：
一、本件檢察官起訴之範圍：
    被告甲○○之原審選任之辯護人固爭執檢察官未就販賣搖頭
    丸予證人童義宏部分提起公訴，然觀諸起訴書事實欄一(二)部
    分業已明確敘及被告甲○○與證人童義宏約定購買搖頭丸及
    查獲之經過，且蒞庭檢察官亦於原審97年8 月14日準備程序
    中當庭表明本案起訴被告甲○○於97年6月5日販賣搖頭丸與
    證人童義宏未遂部分，亦有原審準備程序筆錄在卷可參，顯
    見被告甲○○於97年6月5日販賣搖頭丸與證人童義宏未遂部
    分確為本案起訴之範圍，被告於原審之選任辯護人上開爭執
    ，核無依據，尚難憑採。
二、被訴販賣毒品部分：
    被告甲○○於原審固坦稱0000000000號之行動電話號碼為其
    所使用，其於97年6月5日曾與童義宏電話（童義宏所使用之
    電話號碼為0000000000號）聯絡約定在臺北市○○街與中華
    路交岔路口見面，嗣與童義宏在約定地點見面後，其當場交
    出如附表編號1(1)所示含愷他命成分之白色晶體8小包、及其
    主觀以為是搖頭丸（此由被告甲○○之警詢及檢察官偵訊筆
    錄中，被告均供稱該4 顆白色藥錠為搖頭丸），然嗣經送檢
    後，檢出僅含咖啡因之白色藥錠4顆、及如附表編號5所示行
    動電話晶片，另又帶同警察前往其住處、工作處所，經警在
    其住處扣得附表編號1 (2)、4 號所示之物品，在其工作處所
    扣得如附表2、3 號所示之物品，其中如附表編號1、4、5號
    所示之物品及上開僅含咖啡因之白色藥錠4 顆為其所有等情
    ，惟矢口否認有何販賣毒品之犯行，並辯稱：伊僅曾向「阿
    賢」買搖頭丸及愷他命供自己施用，伊並未向「阿賢」買過
    一粒眠，而扣案如附表編號2、3號所示之一粒眠並非伊所有
    。伊未曾販賣愷他命與黎彥興，97年6月5日當天，伊根本未
    與黎彥興聯絡，伊並不清楚黎彥興為何於97年6月5日在伊工
    作之停車場收費管理處內為警查獲。另於97年6月5日，童義
    宏與伊聯繫說經伊認識之友人「阿賢」介紹要向伊買東西，
    因伊有經營網拍且伊剛睡醒聽不清楚童義宏說什麼，即與童
    義宏約定於當日上午11時30分許見面，童義宏並沒有說是要
    向伊買搖頭丸，童義宏亦未提到找伊要做何事，伊係在當日
    上午11時30分許為童義宏等警員逮捕云云。經查：
  (一)證據能力部分：
  (1)被告甲○○於警詢時自白之取得，係出於被告甲○○之自由
    意志而未經警察使用不正方法之認定依據：
  被告趙景隆於原審審理中固辯稱：伊在警詢中確實有如警詢
    筆錄所示之陳述，惟製作警詢筆錄之時間已經很晚，而當警
    察對伊之回答不滿意時，警察就會罵伊及掉頭就走，如果伊
    不配合，警察就把製作筆錄的時間越拖越長，另外，警察在
    車上時有打伊手臂，伊並未受傷，伊也不知道打伊的警察是
    誰；於本院則辯稱：警察在車上就打我了，只是沒有外傷，
    警訊時如果我說的不是他們所要的就不記錄云云。
  惟查：經原審當庭勘驗被告甲○○於警詢筆錄時之錄影光碟
    ，錄影拍攝之畫面係在警局之辦公室，右上側有時間標示，
    製作筆錄之警員係在電腦前製作筆錄，被告甲○○坐在該名
    警員之左側，可以看到電腦螢幕中之內容，錄影畫面中並未
    見有律師在場；由整個製作筆錄之過程，係全程連續錄影，
    警員係先於電腦製作問題之內容，再以口頭詢問被告甲○○
    ，警員之詢問方法核與刑事訴訟法第98條規定並無不符，被
    告甲○○在詢問之初，偶有打呵欠的情形，但神色均正常無
    異狀，與警員之間的對答順暢，被告甲○○對於警方在製作
    筆錄期間陸續以朗讀筆錄之方式向被告甲○○確認之內容並
    無反對警員記載之行為或舉動，且被告甲○○與警察在問答
    之間，留有適度之時間供警察依問答之內容製作筆錄，警詢
    期間警察有向被告甲○○確認其回答之情形，但並無反覆就
    同一問題詢問被告甲○○以達左右被告甲○○回答或取得被
    告甲○○認罪回答之情形，亦無被告甲○○所指警員不滿意
    其回答掉頭就走而不繼續製作筆錄或故意拉長製作筆錄時間
    等情形，有原審97年9月1日、同年月8 日勘驗筆錄在卷可參
    ，另核對原審進行上開勘驗之逐字譯文與被告甲○○警詢筆
    錄之記載，復無不合之處，而被告甲○○於經檢察官聲請羈
    押送原審法院接受法官訊問時亦陳稱：「（法官問：在警局
    ，警察有無施以強暴脅迫行為？）答：在警局沒有，在警車
    上直接拉我衣領。（法官問：是否因為這樣所以在警察講那
    些話？）答：不是。（後改稱：）我會怕。」且參以臺灣臺
    北看守所於97年8 月11日所發北所衛字第0970009103號函附
    新收被告內外傷紀錄表，被告甲○○於97年6月6日羈押時亦
    無任何受傷之情事，顯見被告甲○○於警詢中所為陳述係出
    於其自由意志而未遭受警員施以強暴、脅迫等不正方法一節
    ，堪以認定，被告甲○○上開所辯，核與事實不符，不足採
    信。
  (2)證人黎彥興於偵訊中之陳述有證據能力之認定依據：
    按證人依法應具結而未具結者，其證言或鑑定意見，不得作
    為證據；被告以外之人於偵查中向檢察官所為之陳述，除顯
    有不可信之情狀者外，得為證據，刑事訴訟法第158條之3、
    第159條之1第2 項分別定有明文。證人黎彥興於偵查中接受
    檢察官訊問時所為之陳述，業已依法具結，且在偵訊開始時
    ，檢察官有告知證人黎彥興警詢及第一次偵查時所言不一，
    請證人黎彥興據實陳述，偽證罪要負法律上之刑責，在偵訊
    過程中，證人黎彥興均能針對檢察官之問題回答，神色並無
    異狀，證人黎彥興回答內容與偵訊筆錄記載相同等情，有相
    關偵訊筆錄、結文及原審勘驗筆錄（即97年9月9日審判筆錄
    第11頁）在卷可參，而由檢察官於訊問證人黎彥興時已存之
    相關卷證資料以觀，證人黎彥興於警詢中僅供稱其曾施用第
    三級毒品一粒眠及愷他命，並無任何證人黎彥興可能涉犯任
    何犯罪之跡象，是檢察官於命證人黎彥興具結供證前未為刑
    事訴訟法第181 條之諭知，核與規定並無不符，且被告甲○
    ○復未就證人黎彥興於偵查中結證證言有何顯不可信之情狀
    提出任何證據資料以供調查，是依據上開規定，應認證人黎
    彥興於偵查中之結證證言具有證據能力。
  (3)證人黎彥興於警詢中之陳述有證據能力之認定依據：
  按被告以外之人於審判外之言詞或書面陳述，除法律有規定
    者外，不得作為證據；被告以外之人於檢察事務官、司法警
    察官或司法警察調查中所為之陳述，與審判中不符時，其先
    前之陳述具有較可信之特別情況，且為證明犯罪事實存否所
    必要者，得為證據，刑事訴訟法第159條第1項、第159條之2
    分別定有明文。
  證人黎彥興於警詢中明確陳稱：伊係因與甲○○電話約好欲
    以1000元購買2 公克之愷他命，而於97年6月5日前往甲○○
    所指定之停車場收費管理處內等待。伊曾在該處向甲○○買
    過一粒眠、愷他命約10多次等語，嗣證人黎彥興於原審審理
    中翻異前詞，改稱：伊於案發當天係為繳積欠甲○○之停車
    費200 元才在該處等甲○○，並非為向甲○○購買毒品。伊
    於警詢中之陳述並不實在，在為警查獲前，伊有打電話與甲
    ○○聯絡，幫甲○○接電話之人說甲○○在忙，伊即電話中
    與接電話之人提到要去繳錢並請該人轉達給甲○○，結果為
    警查獲後，經警察告知才知道幫甲○○接電話之人為警察，
    警察並說伊曾去電給甲○○提到數字，問伊是不是要跟甲○
    ○買毒品，伊因一時混亂、精神狀況不佳才說是云云。而依
    據證人黎彥興所述上開在警詢中為不一致陳述之過程，並比
    對其餘4名為警在被告甲○○工作處所查獲之蔡英信等4人之
    警詢筆錄，再參以證人黎彥興於原審審理中亦證稱：伊確實
    有在警詢中為警詢筆錄記載之陳述，且警察在警詢中並未打
    伊或對伊怎麼樣等語，證人黎彥興大可向警察表明其於電話
    中提到要繳之款項為停車費即可，為何經警察追問即稱係向
    被告甲○○購買毒品？又如何會因一時混亂而故為不實且對
    被告甲○○不利之陳述？故綜據上情，應認證人黎彥興先前
    於警詢所為之供述，與之後於原審審理中所為之證言相較，
    應以證人黎彥興於警詢時之外部附隨條件及環境顯具有較為
    自然可信之外部特別狀況，並為證明被告甲○○販賣第三級
    毒品之犯罪事實存在所必要，依刑事訴訟法第159條之2之規
    定，證人黎彥興於警詢中供述，有證據能力。
  (4)被告甲○○對於其餘公訴人所提之證據資料及以下其餘作為
    判斷依據之各項供述證據資料，均同意或不爭執其證據能力
    ，本院審酌該等言詞供述及書面作成時之情況認為適當，均
    無不宜作為證據之情事，依刑事訴訟法第159條之5規定，均
    得作為證據。
  (二)實體認定部分：
  (1)0000000000號之行動電話號碼為被告甲○○所使用，被告甲
    ○○曾於97年6月5日與證人童義宏電話（童義宏所使用之電
    話號碼為0000000000號）聯絡約定在臺北市○○街與中華路
    交岔路口見面，嗣與證人童義宏在約定地點見面後，其當場
    交出如附表編號1(1)所示含愷他命成分之白色晶體8小包、及
    其主觀上認為是搖頭丸之經檢出僅含咖啡因之白色藥錠4 顆
    及如附表編號5 所示行動電話晶片，另又帶同警察前往上開
    住處及工作處所，經警分別在被告甲○○上開住處扣得如附
    表編號1(2)、4號所示之物品，在被告甲○○上開工作處所扣
    得如附表2、3 號所示之物品，其中如附表編號1、4、5號所
    示之物品及上開僅含咖啡因之白色藥錠4 顆為被告甲○○所
    有等情，為被告甲○○所坦承，核與證人童義宏證述情節相
    符，並有搜索扣押筆錄、照片及扣案物品在卷可資佐證，自
    堪信上開事實為真實。
  (2)證人童義宏於原審審理中結證稱：伊於97年6月4日晚上自友
    人處得悉甲○○之電話，伊即使用0000000000號之行動電話
    號碼與甲○○聯絡，但電話沒有通。甲○○約在隔日即97年
    6月5日上午11時30分許回電，伊即與甲○○約定在下午1 時
    30分在臺北市○○街與中華路交岔路口見面，後來甲○○又
    打電話給伊說要延後1小時，所以是約在下午2時30分許，伊
    依約前往與甲○○見面，待確認甲○○為接電話之人後，並
    未完成交易，伊即出示證件向甲○○表示身分等語，另被告
    甲○○曾於97年6月5日上午11時16分致電證人童義宏所使用
    之0000000000號行動電話，證人童義宏亦曾於同日下午1 時
    25分、下午2時4分分別致電被告甲○○所使用之上開行動電
    話等情，亦有被告甲○○所使用0000000000號之雙向通聯記
    錄（即卷外資料第625頁、第626頁）附卷可稽，核與證人童
    義宏證述情節相符，況若如被告甲○○所辯其於當日上午11
    時30分許即為警查獲，證人童義宏又何需於當日下午1 時25
    分、2時4分再次致電被告甲○○？是應以證人童義宏證述情
    節較與事實相符而堪採信，可知0000000000號行動電話於被
    告甲○○97年6月5日下午2 時30分許為警查獲前仍為被告甲
    ○○所使用，至於被告甲○○前開所辯，顯與事實不合，不
    足採信。
  (3)被告甲○○於97年6 月30日後之偵查中及原審審理中固否認
    如附表編號2、3號所示之物品為其所有，惟被告甲○○於警
    詢中陳稱：伊告知警方帶警方前往伊放置毒品之處所即臺北
    市○○街5號地下2樓（工作處所）、同號6樓之2（住處），
    於97年6月5日下午4 時30分許到達上開工作處所時，黎彥興
    等5 人圍坐在茶几處，伊在上開工作處所之電腦主機內及茶
    几旁置物箱取出搖頭丸474 顆（經比對臺灣臺北地方法院檢
    察署97年度偵字第12460號卷第23頁第1項及扣案物品，係指
    如附表編號2 所示之物品）、一粒眠2100顆（即如附表編號
    3 號所示之物品）交警方扣押，另警方於茶几旁箱子查獲霰
    彈槍、彈及子彈，則為友人符永粒所寄放等語（見臺灣臺北
    地方法院檢察署97年度偵字第12460 號卷第28頁至第31頁）
    ，被告甲○○於移送檢察官初訊時陳稱：「（檢察官問：警
    詢筆錄是否實在？）答：毒品那部分不實在，那些毒品是我
    買的，但我沒有要來賣，‧‧‧。（檢察官問：查扣到搖頭
    丸474 顆（經鑑定結果實為含一粒眠成分之藥錠）、一粒眠
    2100顆、愷他命3大包重268公克、安非他命2包、分裝袋415
    個、在你身上的搖頭丸4顆、愷他命8包，這些東西是誰的？
    ）答：是我的。」（見同上偵查卷第158 頁）；而被告甲○
    ○於警詢中確實係基於自由意志而為上開陳述一節，亦經原
    審當庭勘驗警詢錄影光碟並置有勘驗筆錄在卷可按，且比對
    被告甲○○於警詢及移送檢察官初訊時之陳述，被告甲○○
    於警詢時已否認扣案之霰彈槍、彈及子彈為其所有，被告甲
    ○○於移送檢察官初訊時則已否認其於警詢中關於販賣毒品
    部分之陳述為真實，若扣案如附表編號2、3號所示之物品均
    非被告甲○○所有而係友人寄放，何以被告甲○○不於警詢
    或移送檢察官初訊時表明？況依據被告甲○○於警詢中供稱
    其取出如附表編號2、3號所示之物品之處所在其工作處所之
    電腦主機內及茶几旁置物箱之情狀，扣案如附表編號2、3號
    所示之物品顯非斯時在臺北市○○街5號地下2樓為警查獲之
    證人黎彥興等5 人所有，是被告甲○○於警詢及移送檢察官
    初訊時所稱本案扣案如附表編號2、3號所示之物品為其所有
    之陳述，較與常情事理相符，被告甲○○事後翻異其詞，顯
    為卸責之詞，難以採信。
  (4)被告甲○○於警詢時陳稱：伊覺得自己不是以販售毒品為常
    業，伊每天販售毒品之對象僅有3、4個人，伊係以搖頭丸每
    顆300元、愷他命每公克400元、一粒眠每顆20元之價格出售
    ，伊係利用0000000000號之行動電話號碼作為販毒之聯絡方
    法供不特定人撥打電話來向伊購買毒品，如果是比較熟的買
    方，伊就約在臺北市○○街5號地下2樓交易，如果是不熟的
    買方，就約在外面不特定之街道上交易。而扣案如附表編號
    1至3號所示之毒品（即筆錄中所述之愷他命3大包、8小包、
    搖頭丸（實為含一粒眠成分之藥錠）478 顆、一粒眠2100顆
    ）係伊欲販售之物品，如附表編號4 號所示分裝袋係伊出售
    毒品之包裝袋。至於案發當日為警在臺北市○○街5號地下2
    樓查獲之黎彥興等5人，蔡明志、林宏樹、黎彥興3人是等伊
    ，因上開3 人已先告知要向伊買毒品等語（見臺灣臺北地方
    法院檢察署97年度偵字第12460 號卷第27頁至第33頁）；被
    告甲○○於原審審理中亦陳稱：伊為童義宏查獲時，伊有主
    動拿8包愷他命及4顆白色搖頭丸（即查扣證物內上標明毛重
    1.0公克、淨重0.8公克，現已有一點點變成藍色的藥錠，亦
    即經檢定僅含咖啡因之白色藥錠4 顆）給童義宏等語（見原
    審97年10月7日審判筆錄第7頁）；證人陳信如即被告甲○○
    之女友於檢察官聲請羈押接受法官訊問時陳稱：甲○○有在
    賣愷他命及一粒眠，其他的伊並不知道，伊雖沒有親眼看到
    甲○○販賣毒品，但伊有聽到甲○○用電話聯絡販賣事宜，
    叫人家來峨嵋街地下室，沒有在電話上談價格，因為大家都
    知道電話會被監聽，而在檢察官處伊與甲○○面對面會怕，
    伊不敢講甲○○有賣毒品，伊不知道賣愷他命之罪很重等語
    （見原審法院97年度聲羈字第222 號卷第7頁、第8頁）；證
    人陳信如於原審審理中亦結證稱：伊確實有在檢察官聲羈時
    向法官陳稱甲○○在賣毒品愷他命及一粒眠，因為伊曾在聽
    到有人打電話來找甲○○，沒有提到錢，雖然伊與甲○○成
    為男女朋友後就起疑心甲○○在賣毒品，但甲○○有跟伊說
    叫伊不要知道太多，所以伊沒有多問等語（見原審97年9月9
    日審判筆錄）；證人黎彥興於警詢中陳稱：伊與甲○○約好
    要在該處向甲○○以1000元之價格買2 公克之愷他命，所以
    才於97年6月5日前往上開處所等候甲○○，而上開地點係甲
    ○○約後，伊之後才知道該處是甲○○的地方，伊之前曾在
    該處與甲○○買過一粒眠、愷他命共約10多次，約半年左右
    等語（見臺灣臺北地方法院檢察署97年度偵字第12460 號卷
    第69頁、第70頁）；證人黎彥興偵查中結證稱：伊與甲○○
    為普通朋友，經由友人小董之介紹而在臺北市○○街5 號地
    下2 樓認識甲○○。在本案為警查獲之前，甲○○曾向伊表
    示有搖頭丸跟愷他命，伊即直接打電話給甲○○跟甲○○約
    在臺北市○○街5號地下2樓，伊在案發前曾向甲○○拿過愷
    他命約2、3次，每公克約400元到500元，在案發之前，伊幾
    乎不會因為拿毒品以外之原因打電話與甲○○聯絡，伊打電
    話給甲○○差不多即是要向甲○○拿愷他命的時候。案發當
    天，伊係想用愷他命才會去臺北市○○街5號地下2樓找甲○
    ○等語（見同上偵查卷第181頁、第182頁）；另0000000000
    號行動電話於被告甲○○97年6月5日下午2 時30分許為警查
    獲前仍為被告甲○○所使用，而證人黎彥興曾於97年6月5日
    下午1 時42分許與被告甲○○電話聯絡等情，詳如前述，並
    有0000000000號之雙向通聯記錄（即卷外資料第626 頁）附
    卷可稽，亦核與被告甲○○、證人黎彥興上開陳述情節相符
    ；又證人童義宏於原審審理中到庭結證稱：伊於97年6月4日
    晚上自友人處得悉購毒管道之電話即甲○○之電話，伊即使
    用0000000000號之行動電話號碼與甲○○聯絡，但電話沒有
    通。甲○○約在隔日即97年6月5日上午11時30分許回電，伊
    即在電話中詢問甲○○有沒有賣搖頭丸，甲○○問伊量要多
    少，伊又問甲○○你有多少，伊並跟甲○○表示需要8 顆搖
    頭丸，伊即與甲○○約定在下午1 時30分在臺北市○○街與
    中華路交岔路口見面，電話中有提到搖頭丸及搖頭丸之暗語
    「衣服」，並有約定價格，伊亦有表明是何人介紹與甲○○
    聯絡。後來甲○○又打電話給伊說要延後1 小時，所以是約
    在下午2 時30分許，伊依約前往與甲○○見面，待確認甲○
    ○為接電話之人後，並未完成交易，伊即出示證件向甲○○
    表示身分等語（見原審97年10月7 日審判筆錄），亦核與被
    告甲○○上開所述其0000000000號之行動電話號碼作為販毒
    之聯絡方法供不特定人致電購買毒品、與不熟悉之人為毒品
    交易地點會約在外面不特定之街道上情節相合，且被告甲○
    ○嗣於本院審理中表示證人童義宏係要向伊買衣服，亦核與
    證人童義宏於原審證稱與被告甲○○約定購買毒品之暗語相
    同。是本件若如被告甲○○於原審所辯上開情節，被告甲○
    ○豈有可能在不知悉證人童義宏與其碰面目的之情況下即與
    素不相識之證人童義宏約定碰面？又為何於與素不相識之證
    人童義宏見面時尚隨身攜帶愷他命8包及「搖頭丸」4顆（扣
    案白色藥錠4 顆為搖頭丸，係被告甲○○於案發時之認知，
    惟上開白色藥錠經鑑定僅含咖啡因）前往約定地點？此均與
    常情事理有違，況被告甲○○於警詢之陳述係出於其自由意
    志下所為一節，亦如前述，再參以扣案如附表編號1至4號所
    示愷他命、一粒眠及分裝袋之數量甚為龐大，顯已超過供被
    告甲○○個人施用之合理範圍。是被告甲○○以其所有0000
    000000號之行動電話號碼供人聯繫以販售遭查獲之毒品，並
    陸續為如犯罪事實欄一、二所示之出售毒品犯行等情，堪以
    認定。至於被告甲○○前開所辯，顯與實情不合，尚難憑採
    。另證人黎彥興於偵查中結證稱：伊於97年6月5日之前曾向
    甲○○購買愷他命2、3次，每公克400元到500元間等語，基
    於被告甲○○有利認定之原則，本院僅能認定被告甲○○自
    96年12月間某日起至97年6月5日前之某2時曾販售價值400元
    之愷他命1公克與證人黎彥興共2次，併此敘明。
  (5)至於證人黎彥興於移送檢察官初訊及於原審審理中結證改稱
    ：伊並未曾向甲○○購買毒品，97年6月5日係為繳交停車費
    200元而在臺北市○○街5號地下2 樓等候甲○○，並非為向
    甲○○購買毒品。伊於警詢中之陳述並不實在，在為警查獲
    前，伊有打電話與甲○○聯絡，幫甲○○接電話之人說甲○
    ○在忙，伊即電話中與接電話之人提到要去繳錢並請該人轉
    達給甲○○，結果為警查獲後，經警察告知才知道幫甲○○
    接電話之人為警察，警察並說伊曾去電給甲○○提到數字，
    問伊是不是要跟甲○○買毒品，伊因一時混亂、精神狀況不
    佳才說是，而偵查中具結時曾向檢察官說向甲○○買毒品部
    分，係因檢察官一開始即表示如果伊再講不一樣的，會構成
    偽證罪，伊一時緊張，才會依據警詢筆錄中所言陳述云云。
    然依據證人黎彥興所述上開在警詢、偵查中為不實陳述之過
    程，並比對其餘4 名為警在被告甲○○工作處所查獲之蔡英
    信等4 人之警詢筆錄，再參以證人黎彥興於原審審理中亦證
    稱：伊確實有在警詢中為警詢筆錄記載之陳述，且警察在警
    詢中並未打伊或對伊怎麼樣等語，證人黎彥興大可向警察表
    明其於電話中提到要繳之款項為停車費即可，為何經警察追
    問即稱係向被告甲○○購買毒品？又如何會因一時混亂而故
    為不實且對被告甲○○不利之陳述？另證人黎彥興於偵查中
    接受檢察官訊問具結證述時，檢察官在偵訊開始時，有告知
    證人黎彥興警詢及第一次偵查時所言不一，請證人黎彥興據
    實陳述，偽證罪要負法律上之刑責，在偵訊過程中，證人黎
    彥興均能針對檢察官之問題回答，神色並無異狀，證人黎彥
    興回答內容與偵訊筆錄記載相同等情，亦經原審當庭勘驗並
    製有勘驗筆錄（即97年9月9日審判筆錄第11頁）在卷可參，
    又如何會再次因一時混亂故為不實且對被告甲○○不利之陳
    述？況證人黎彥興於警詢、偵查中結證情節，復核與被告甲
    ○○於警詢中陳述及卷附0000000000號之雙向通聯記錄（即
    卷外資料第626 頁）顯示情節相符，再若如證人黎彥興上開
    改稱有警察代被告甲○○接聽電話並表示被告甲○○很忙情
    節，則證人黎彥興為何在明知被告甲○○忙碌無暇處理事務
    之際，僅為償還區區停車費200元即前往臺北市○○街5號地
    下2 樓等候被告甲○○？此均與常情事理有違，是證人黎彥
    興於檢察官初訊時及原審審理中改稱前詞，顯與事實不合，
    難以採信。
三、被訴轉讓第三級毒品部分：
  (一)被告甲○○對於公訴人所提之證據資料及以下作為判斷依據
    之各項供述證據資料，均同意或不爭執其證據能力，本院經
    審酌該等言詞供述及書面作成時之情況認為適當，均無不宜
    作為證據之情事，依刑事訴訟法第159條之5規定，均得作為
    證據。
  (二)上開犯罪事實，業據被告甲○○於警詢、原審及本院審理中
    坦白承認，核與證人陳信如結證情節相符，被告甲○○自白
    與事實相符，而就本案被告甲○○轉讓愷他命與陳信如之次
    數及罪數若干部分，證人陳信如於原審97年9月9日及同年10
    月7 日審判程序中陳述情節固有出入（前者供述被告甲○○
    間隔1、2星期轉讓愷他命與伊1 次，後者供述被告甲○○每
    星期轉讓愷他命與伊1、2次），然基於被告甲○○有利認定
    之原則，本院僅能認定被告甲○○轉讓愷他命與被告陳信如
    共6次，每次1公克，本案此部分事證明確，被告甲○○上開
    轉讓第三級毒品愷他命與被告陳信如6 次之犯行均堪以認定
    。
四、論罪部分：
  (一)核被告於96年12月間某日起至97年6月5日前之某時第1 次出
    售愷他命與證人黎彥興之行為，係犯毒品危害防制條例第 4
    條第3 項之販賣第三級毒品既遂罪；於97年6月5日欲販售搖
    頭丸與證人童義宏（因童義宏為警員，係循他人提供購毒管
    道而與被告甲○○聯絡購買搖頭丸，證人童義宏並無購買毒
    品之真意）之行為，係犯毒品危害防制條例第4條第2項、第
    6 項之販賣第二級毒品未遂罪；被告甲○○於96年12月間某
    日起至97年6月5日前之某時第2 次出售愷他命與證人黎彥興
    之行為，係犯毒品危害防制條例第4條第3項之販賣第三級毒
    品既遂罪；被告甲○○於97年6月5日販賣愷他命與證人黎彥
    興之行為，係犯毒品危害防制條例第4條第3項、第6 項之販
    賣第三級毒品未遂罪；被告甲○○轉讓愷他命與被告陳信如
    部分，係犯毒品危害防制條例第8條第3項之轉讓第三級毒品
    罪，6 罪。被告甲○○持有第三級毒品愷他命、一粒眠之低
    度行為，為販賣之高度行為所吸收，不另論罪；被告甲○○
    所為如犯罪事實欄一所示於97年6月5日販賣愷他命與證人黎
    彥興之行為，被告甲○○與證人黎彥興既已談定販售愷他命
    之數量及價格，被告甲○○顯已著手販賣行為，嗣因當日稍
    後遭警查獲而未能得逞，為未遂犯，爰依刑法第25條第2 項
    之規定減輕其刑。被告甲○○以其主觀上認知之搖頭丸之藥
    錠，欲販售與證人童義宏，被告甲○○主觀上既在販賣搖頭
    丸，而證人童義宏主觀上亦在向被告購買搖頭丸，且其二人
    買賣之意思已經合致，仍應成立販賣第二級毒品罪，惟本件
    證人童義宏本身並無購買毒品之真意，是被告甲○○所為販
    賣第二級毒品與證人童義宏之行為，仍為未遂，亦應依刑法
    第25條第2 項之規定減輕其刑。被告甲○○所犯上開10罪間
    ，犯意各別，行為不同，應分論併罰。
  (二)原審對被告甲○○予以論罪科刑，固非無見。然按(1)原判決
    事實及理由欄均認定被告甲○○於96年12月間某日起至97年
    6月5日前之某2時，販賣第三級毒品與黎彥興2次，96年6月5
    日第三次販賣第三級毒品與黎彥興，則因甲○○已遭警查獲
    而未遂。惟原判決主文欄竟僅諭知被告甲○○犯販賣第三級
    毒品罪1罪及販賣第三級毒品未遂1罪，漏未諭知被告甲○○
    販賣第三級毒品既遂1 罪；(2)本件並未有被告甲○○基於販
    賣第二級、第三級毒品以營利之犯意及證據，向綽號「阿賢
    」之人販入第二級、第三級毒品搖頭丸之行為（詳後述），
    原審未察，逕以被告甲○○基於販賣搖頭丸、愷他命、一粒
    眠以營利之犯意，於96年間向真實年籍不詳綽號「阿賢」之
    成年男子，以搖頭丸每顆新台幣250元、愷他命每公克350元
    、一粒眠每顆18元之價格購入不詳數量之搖頭丸、愷他命及
    一粒眠，再以其所有之行動電話供人聯繫以販售搖頭丸之行
    為，論被告甲○○販賣第二級、第三級毒品罪刑，所為判決
    ，亦有違誤；(3)本件被告甲○○犯罪所得新台幣800 元，均
    係販售第三級毒品與黎彥興所得，此亦為原判決於理由欄論
    述明確，惟原判決主文欄卻諭知被告甲○○販賣第二級毒品
    所得新台幣400 元沒收，以上原判決均有未洽。被告提起上
    訴猶否認販賣第二級及第三級毒品犯行，雖無理由，惟原判
    決既有上揭違誤，自應由本院將此部分予以撤銷改判。爰審
    酌被告甲○○於偵查及審理中均矢口否認販賣毒品犯行，犯
    後態度不佳，另參以被告甲○○犯罪手段、犯罪所得、販賣
    毒品之種類、次數及扣案之毒品數量甚為龐大等情狀，分別
    量處如主文所示第二項之刑。
  (三)另查毒品依其成癮性、濫用性及對社會危害性，共分為四級
    ，上開條例並就製造、運輸、販賣、意圖販賣而持有、以非
    法方法使人施用、引誘他人施用及轉讓不同等級之毒品等行
    為，分別定其處罰。至施用或持有第三、四級毒品，因其可
    罰性較低，故未設處罰之規定，僅就施用及持有第一、二級
    毒品科以刑罰。然鑑於第三、四級毒品均係管制藥品，特於
    同條例第11條之1 明定無正當理由，不得擅自持有；第18條
    第1 項後段復規定查獲之第三、四級毒品，無正當理由而擅
    自持有者，沒入銷燬之。從而，依同條例第18條第1 項後段
    應沒入銷燬之毒品，專指查獲施用或持有之第三、四級毒品
    而言；倘係查獲製造、運輸、販賣、意圖販賣而持有、以非
    法方法使人施用、引誘他人施用或轉讓第三、四級毒品，既
    屬同條例相關法條明文規定處罰之犯罪行為，即非該條項應
    依行政程序沒入銷燬之範圍。又同條例第19條第1 項所定「
    供犯罪所用或因犯罪所得之物」，係指犯第4條至第9條、第
    12條、第13條或第14條第1項、第2項之罪所用或所得之物，
    不包括毒品本身在內，是尚不得援用此項規定為第三、四級
    毒品之沒收依據。再同條例對於查獲之製造、運輸、販賣、
    意圖販賣而持有、以非法方法使人施用、引誘他人施用及轉
    讓第三、四級毒品之沒收，並無特別規定，如其行為已構成
    犯罪，則該毒品即屬不受法律保護之違禁物，應回歸刑法之
    適用，依刑法第38條第1項第1款之規定沒收之，始為適法，
    是扣案如附表編號1 之含第三級毒品愷他命之白色晶體11包
    （淨重274.1公克）、附表編號2之含一粒眠藥錠472 顆（驗
    餘淨重142.58公克）、附表編號3 之含一粒眠藥錠2098顆（
    驗餘淨重375.84公克），應依刑法第38條第1項第1款規定沒
    收之。另分裝袋415 個雖尚未使用，但仍屬被告所有供犯罪
    預備之物，應依刑法第38條第1項第2款宣告沒收。電話號碼
    0000000000號之行動電話晶片1 枚，係被告所有供犯本罪所
    用之物，應依毒品危害防制條例第19條第1 項之規定宣告沒
    收之。另被告甲○○2 次販售愷他命與證人黎彥興既遂所得
    之財物，每次為400 元，如前所述，爰依毒品危害防制條例
    第19條第1 項之規定併與宣告沒收，如全部或一部不能沒收
    時，以其財產抵償之。
  (四)關於被告甲○○轉讓第三級毒品犯行部分，原審將詳細調查
    、審理之結果，認定被告應成立公訴人所指訴毒品危害防制
    條例第8條第2項之轉讓第三級毒品罪，6 罪，並審酌被告轉
    讓毒品之種類、次數、犯罪之手段、犯後態度之態度等一切
    情狀，均量處被告有期徒刑4月（計6罪），經核原判決關於
    此部分，並無不合，被告上訴亦不否認有此犯行，是其關於
    轉讓第三級毒品部分求為減輕之上訴為無理由，應予駁回。
    並與前揭經本院撤銷改判部分所處之刑，定其應執行刑。
五、不另為無罪諭知部分：
  (一)公訴意旨另以：甲○○明知搖頭丸、愷他命、一粒眠分屬毒
    品危害防制條例所定之第二級、第三級毒品，依法不得販賣
    ，經基於販賣搖頭丸、愷他命、一粒眠以營利之犯意，於96
    年間某時，向真實年籍不詳綽號「阿賢」之成年男子，以搖
    頭丸每顆250元、愷他命每公克350元、一粒眠每顆18元之價
    格購入不詳數量之搖頭丸、愷他命及一粒眠，並透過朋友散
    播預定以搖頭丸每顆300元、愷他命每公克400元、一粒眠每
    顆20元之代價販賣之消息。因認被告甲○○另涉犯毒品危害
    防制條例第4條第2項之販賣第二級、第三級毒品罪嫌。
  (二)按犯罪事實應依證據認定之，無證據不得認定犯罪事實，又
    不能證明被告犯罪或其行為不罰者，應諭知無罪之判決，刑
    事訴訟法第154條第2項、第301條第1項分別定有明文。次按
    認定不利於被告之事實，須依積極證據，茍積極之證據本身
    存有瑕疵而不足為不利於被告事實之認定，即應為有利於被
    告之認定，更不必有何有利之證據，而此用以證明犯罪事實
    之證據，猶須於通常一般人均不至於有所懷疑，堪予確信其
    已臻真實者，始得據以為有罪之認定，倘其證明尚未達到此
    一程度，而有合理性之懷疑存在，致使無從為有罪之確信時
    ，即應為無罪之判決，此有最高法院82年度臺上字第163 號
    判決、76年度臺上字第4986號、30年度上字第816 號等判例
    意旨可資參照。
  (三)公訴人認被告甲○○涉有上開犯行，無非以被告甲○○於偵
    查中之供述、證人即查獲員警童義宏於偵查中之證詞，及被
    告持有如附表所示之大量毒品之事實。惟查：被告矢口否認
    有此部分之犯行。且被告甲○○經警查獲後，其同意受搜索
    而遭搜索扣押之物，經送驗結果為包括愷他命成分之白色晶
    體11包、含一粒眠成分之藥錠474 顆、含一粒眠成分之藥錠
    2100顆。而被告甲○○於97年6月5日因與證人童義宏約定販
    賣第二級毒品搖頭丸，於台北市○○街與中華路交岔路口碰
    面交易，而為警查獲時所交出之物品，包括含愷他命成分之
    白色晶體8 小包、及被告甲○○主觀上以為是搖頭丸，然實
    際上檢出僅含咖啡因之白色藥錠4 顆，所有扣案之證物並無
    公訴人所稱之被告甲○○基於販賣之犯意，而向真實年籍不
    詳，綽號「阿賢」之成年男子所販入之搖頭丸，是此部分除
    公訴人上開指證外，尚無其他補強證據可資佐證。又被告甲
    ○○經警查獲後，受搜索扣押之物雖有大量之含愷他命成分
    之白色晶體11包、及含一粒眠之藥錠474 顆、2100顆，然此
    僅能證明被告確實持有該批毒品，並無其他證據足以證明證
    明被告甲○○係以意圖營利之犯意而販入該第二級毒品愷他
    命他命、及第三級毒品一粒眠，是自難單憑被告甲○○於警
    詢、偵查中之供述及證人片面之指證，即遽認被告有前揭之
    犯行。
  (四)綜上，揆諸前揭說明，公訴意旨所舉事證，尚不能使本院形
    成被告有上揭意圖營利，而販入第二級毒品搖頭丸及第三級
    毒品愷他命、一粒眠之確切心證，此外復查無其他積極證據
    足以證明被告有此部分之犯行，惟公訴意旨認此部分與被告
    前開經本院認有罪之販賣第二級毒品罪未遂犯部分及販賣第
    三級毒品罪部分，分屬裁判上一罪關係，爰不另為無罪之諭
    知。
據上論斷，應依刑事訴訟法第369條第1項前段、第368條、第364
條、第299條第1 項前段，毒品危害防制條例第4條第2項、第3項
、第6項、第19條第1 項，刑法第11條前段、第25條第2項、第38
條第1項第1款、第2款、第51條第5 款、第9款、第10款，判決如
主文。
本案經檢察官陳明光到庭執行職務。
中    華    民    國    98    年    1    月     8     日
                  刑事第十一庭  審判長法  官  張連財
                                      法  官  林明俊
                                      法  官  楊照男
以上正本證明與原本無異。
如不服本判決，應於收受送達後10日內向本院提出上訴書狀，其
未敘述上訴之理由者並得於提起上訴後10日內向本院補提理由書
（均須按他造當事人之人數附繕本）「切勿逕送上級法院」。
                                      書記官  陳秋雄
中    華    民    國    98    年    1     月    8     日
附錄：本案論罪科刑法條全文
毒品危害防制條例第4條
製造、運輸、販賣第一級毒品者，處死刑或無期徒刑；處無期徒
刑者，得併科新臺幣1000萬元以下罰金。
製造、運輸、販賣第二級毒品者，處無期徒刑或7 年以上有期徒
刑，得併科新臺幣700 萬元以下罰金。
製造、運輸、販賣第三級毒品者，處5 年以上有期徒刑，得併科
新臺幣500 萬元以下罰金。
製造、運輸、販賣第四級毒品者，處3 年以上10年以下有期徒刑
，得併科新臺幣300 萬元以下罰金。
製造、運輸、販賣專供製造或施用毒品之器具者，處1年以上7年
以下有期徒刑，得併科新臺幣100萬元以下罰金。
前五項之未遂犯罰之。
毒品危害防制條例第8條
轉讓第一級毒品者，處1 年以上7 年以下有期徒刑，得併科新臺
幣100 萬元以下罰金。
轉讓第二級毒品者，處6 月以上5 年以下有期徒刑，得併科新臺
幣70萬元以下罰金。
轉讓第三級毒品者，處3 年以下有期徒刑，得併科新臺幣30萬元
以下罰金。
轉讓第四級毒品者，處1 年以下有期徒刑，得併科新臺幣10萬元
以下罰金。
前四項之未遂犯罰之。
轉讓毒品達一定數量者，加重其刑至二分之一，其標準由行政院
定之。
附表
┌──┬───────────┬─────────────────────┐
│編號│物品名稱、數量        │備註                                      │
├──┼───────────┼─────────────────────┤
│1   │扣案含愷他命成分之白色│(1)其中8 小包，係為警在臺北市○○街與中華路│
│    │晶體11包（即內政部警政│  交岔路口查獲而扣得，即臺灣臺北地方法院檢│
│    │署刑事警察局鑑定書中編│  察署97年度偵字第12460 號卷第17頁扣押物品│
│    │號A1至A11 部分，驗餘淨│  目錄表第2 項所示之物品                  │
│    │重合計274.1公克）     │(2)其中3 大包，係被告陳信如自被告甲○○位於│
│    │                      │  臺北市○○街5 號6 樓之2 住處取走後攜回交│
│    │                      │  付警察扣案之物品，即同上偵查卷第23 頁 扣│
│    │                      │  押物品目錄表第3 項所示之物品            │
├──┼───────────┼─────────────────────┤
│2   │扣案含一粒眠成分之藥錠│係為警在臺北市○○街5 號地下2 樓停車場收費│
│    │472 顆（即同上鑑定書編│管理處內扣得之物品，即同上偵查卷第23頁扣押│
│    │號B1、B2部分，驗餘淨重│物品目錄表第1 項所示之物品，原扣案474 顆，│
│    │合計142.58公克）      │因鑑定時使用2 顆，故僅餘472 顆            │
├──┼───────────┼─────────────────────┤
│3   │扣案含一粒眠成分之藥錠│係為警在臺北市○○街5 號地下2 樓停車場收費│
│    │2098顆（即同上鑑定書編│管理處內扣得之物品，即同上偵查卷第22頁扣押│
│    │號C 部分，驗餘淨重合計│物品目錄表第7 項所示之物品，原扣案2100顆，│
│    │375.84公克）          │因鑑定時使用2 顆，故僅餘2098顆            │
├──┼───────────┼─────────────────────┤
│4   │分裝袋415個           │係為警在臺北市○○街5 號6 樓之2 扣得之物品│
├──┼───────────┼─────────────────────┤
│5   │電話號碼為0000000000號│                                          │
│    │之行動電話晶片1 枚    │                                          │
└──┴───────────┴─────────────────────┘


司法院資訊處製作；財團法人民間司法改革基金會備份。
